【裁判字號】    98,上更(一),309
【裁判日期】    990112
【裁判案由】    妨害性自主
【裁判全文】
臺灣高等法院臺南分院刑事判決     98年度上更(一)字第309號
上  訴  人  臺灣雲林地方法院檢察署檢察官
上  訴  人
即  被  告  乙○○
選任辯護人  蔡敬文  律師(扶助律師)
被      告  丙○○
選任辯護人  向文英  律師(扶助律師)
上列上訴人因被告妨害性自主案件，不服臺灣雲林地方法院97年
度訴字第840號中華民國98年5月27日第一審判決（起訴案號：臺
灣雲林地方法院檢察署97年度偵字第3569號），提起上訴，判決
後，經最高法院發回更審，本院判決如下：
    主  文
原判決關於丙○○、乙○○共同犯強制性交罪及所定應執行刑部
分均撤銷。
丙○○二人以上共同犯強制性交罪，處有期徒刑柒年陸月。
乙○○二人以上共同犯強制性交罪，處有期徒刑陸年陸月。
其他上訴駁回（即丙○○、乙○○成年人故意對少年共同犯妨害
自由部分）。
丙○○上開撤銷改判所處之刑，與駁回上訴所處之刑（即成年人
故意對少年共同犯妨害自由所處有期徒刑參月)，應執行有期徒
刑柒年捌月。
乙○○上開撤銷改判所處之刑，與駁回上訴所處之刑（即成年人
故意對少年共同犯妨害自由所處有期徒刑貳月)，應執行有期徒
刑陸年柒月。
    事  實
一、乙○○(被訴傷害部分，業經判處有期徒刑二月確定)係民國
    73年9月7日出生，丙○○(被訴傷害部分，業經判處有期徒
    刑三月確定)係75年5月21日出生，彼二人行為時均為年滿20
    歲以上之成年人。乙○○患有輕度智能障礙，但乃有辨識行
    為違法及依其辨識而行為之能力。
二、緣乙○○於97年7月5日凌晨1時50分許，搭乘丙○○所駕駛
    之車牌號碼SD-4683號自用小客車途經雲林縣虎尾鎮○○路
    與文化路路口之7-11便利超商時，見代號00000000C號未滿
    18歲之少年（80年3月出生，真實姓名、年籍均詳卷，下稱
    Ｃ男）偕同當時屆滿16歲之代號00000000 號少女（81年4月
    出生，真實姓名、年籍均詳卷，下稱Ａ女）及另名友人代號
    00000000B號少女（80年11月出生，真實姓名、年籍均詳卷
    ，下稱Ｂ女）進入該超商內，乙○○隨即向丙○○告以：「
    其與Ｃ男之兄長有財務糾紛，並邀約丙○○為其報復」等語
    後。彼二人旋共同基於傷害剝奪行動自由之犯意聯絡，先將
    該車停放在虎尾鎮○○路寶島眼鏡行前，並在車內等候共謀
    由丙○○負責毆打Ｃ男，乙○○負責押Ａ女上車，謀議既定
    。迨同日凌晨2時15分許，彼二人見Ｃ男與Ａ女、Ｂ女步出
    7-11便利超商，行至上開寶島眼鏡行前時，即由丙○○下車
    攔阻Ｃ男、詢問Ｃ男是否認識乙○○，並出手毆打Ｃ男，致
    Ｃ男倒地受有右肘、右髖、右足擦傷等傷害(彼二人被訴傷
    害部分，業經判刑確定)，旋即返回上開SD-4683號自用小客
    車駕駛座，同時乙○○則以強拉甲○之強暴手段，強拉並壓
    住Ａ女頭部，將Ａ女推入上開SD-4683號自用小客車後座，
    由丙○○駕駛該車前往虎尾鎮廉使里高鐵特定區。行車期間
    ，Ａ女皮包內之手機響起，為避免Ａ女透過手機求救，遂由
    丙○○喝令Ａ女將皮包內之手機關機，並向Ａ女脅迫稱：如
    果不將皮包交出來，還是會拿走等語，致Ａ女不敢違抗，聽
    命將內有手機之上開皮包1只交付丙○○、乙○○2人。丙○
    ○、乙○○二人即以上開強拉甲○上車之強暴行為，及妨害
    Ａ女行使以其手機求救權利等方式，剝奪Ａ女之行動自由。
三、同日凌晨2時20分許，丙○○、乙○○駕車搭載Ａ女在虎尾
    鎮廉使里高鐵特定區，見四處無人竟共同萌生對Ａ女強制性
    交之犯意聯絡，先由丙○○向Ａ女恫嚇稱：如果不自行脫下
    衣服，就要毆打等語，Ａ女抗拒不從，丙○○旋以揮拳毆打
    Ａ女頭部、腹部，及向Ａ女恫嚇稱：如果不脫再打，打完還
    是得脫等語之強暴、脅迫方式；乙○○則以在旁觀看，並持
    具有攝影功能之行動電話1支（未扣案），出言對Ａ女恫嚇
    稱：不准哭、不准報警，否則會將所拍攝的性侵害照片張貼
    上網，如果不配合丙○○性交，將要拿刀砍及潑硫酸等語之
    脅迫方式，致使Ａ女不能抗拒，而自行褪去全身衣物，繼由
    丙○○在車內以陰莖插入Ａ女陰道及口腔之方式，對Ａ女強
    制性交得逞。嗣丙○○喝令Ａ女至車外，欲在草地上繼續對
    Ａ女為強制性交，乙○○則催促丙○○儘速完事，換其接手
    對Ａ女強制性交，適有不詳民眾騎乘機車經過該處附近，乙
    ○○、丙○○擔心犯行曝光，旋喝令Ａ女返回上開自用小客
    車內，由丙○○駕車搭載乙○○、Ａ女駛離該處，迄同日凌
    晨約3時多許，始在不詳地點道路旁釋放Ａ女，惟其2人因害
    怕Ａ女立即撥打行動電話報警，乃拒絕Ａ女要求返還內有手
    機之皮包1只之央求。Ａ女獲釋後，即步行至虎尾鎮廉使里
    「福懋加油站」，於同日凌晨3時40分許向該加油站員工借
    用行動電話通知Ｃ男，Ｃ男旋報警處理。嗣丙○○、乙○○
    各自返家後，因丙○○接獲警方來電查問，經其與乙○○電
    話連繫後，乙○○即攜帶上開皮包至乙○○住處，將皮包交
    予乙○○，隨後二人即共同搭乘日統客運北上至丙○○母親
    位於桃園縣之住處藏匿，途中在桃園縣南崁交流道下車，將
    Ａ女之皮包1只丟棄在該處路旁草叢（未尋回）。嗣經警透
    過乙○○家人通知乙○○及丙○○到案，丙○○、乙○○始
    於同年月8日，自行至雲林縣警察局虎尾分局投案。
四、案經Ａ女、Ｃ男訴由雲林縣警察局虎尾分局報告臺灣雲林地
    方法院檢察署檢察官偵查起訴。
    理  由
壹、程序部分：
一、被告丙○○就證據能力有爭執部分:
(一)證人甲○及同案被告乙○○於警詢之陳述部分:
    按被告以外之人於審判外之言詞或書面陳述，除法律有規定
    者外，不得作為證據，刑事訴訟法第159條第1項定有明文。
    Ａ女於97年7月5日警詢筆錄、及同案被告乙○○於97年7月8
    日警詢筆錄，對被告丙○○而言，均為被告以外之人於審判
    外之書面陳述，且經被告丙○○及其辯護人於原審及本院表
    示不同意作為證據使用，又無符合例外得作為證據之情形，
    依上開法律規定，自均不得作為被告丙○○是否成立犯罪之
    證據。
(二)同案被告乙○○於偵訊未經具結之陳述部分:
    按刑事訴訟法第158條之3規定：「證人、鑑定人依法應具結
    而未具結者，其證言或鑑定意見，不得作為證據。」所謂「
    依法應具結而未具結者」，係指檢察官或法官依刑事訴訟法
    第175條之規定，以證人身分傳喚被告以外之人（證人、告
    發人、告訴人、被害人、共犯或共同被告）到庭作證，或雖
    非以證人身分傳喚到庭，而於訊問調查過程中，轉換為證人
    身分為調查時，此時其供述之身分為證人，則檢察官、法官
    自應依本法第186條有關具結之規定，命證人供前或供後具
    結，其陳述始符合第158條之3之規定，而有證據能力。若檢
    察官或法官非以證人身分傳喚而以共犯、共同被告身分傳喚
    到庭為訊問時，其身分既非證人，即與「依法應具結」之要
    件不合，縱未命其具結，純屬檢察官或法官調查證據職權之
    適法行使，當無違法可言。而前揭不論係本案或他案在檢察
    官面前作成未經具結之陳述筆錄，係屬被告以外之人於偵查
    中向檢察官所為之陳述，本質上屬於傳聞證據，基於保障被
    告在憲法上之基本訴訟權，除該被告以外之人死亡、身心障
    礙致記憶喪失或無法陳述、滯留國外或所在不明而無法傳喚
    或傳喚不到、或到庭後拒絕陳述等情形外，如已經法院傳喚
    到庭具結而為陳述，並經被告之反對詰問，前揭非以證人身
    分而在檢察官面前未經具結之陳述筆錄，除顯有不可信之情
    況者外，依刑事訴訟法第159條之1第2項，仍非不得為證據
    ，惟應於判決內敘明其符合傳聞證據例外之理由；又前揭非
    以證人之身分在審判中之陳述筆錄，倘該被告以外之人已經
    法院以證人身分傳喚到庭並經具結作證，且由被告為反對詰
    問，或有前揭傳喚不能或詰問不能之情形外，該未經具結之
    陳述筆錄因屬審判上之陳述，自有證據能力；若係在另案法
    官面前作成之陳述筆錄，本質上亦屬傳聞證據，自得依本法
    第159條之1第1項之規定，認有證據能力。不能因陳述人未
    經具結，即一律適用本法第158條之3之規定，排除其證據能
    力（最高法院97年臺上字第1373號、96年臺上字第3527號判
    決意旨參照）。同案被告乙○○於97年7月8日、同年8月11
    日偵訊筆錄，固均未經具結，然檢察官於97年7月8日係以被
    告身分訊問同案被告乙○○，而該同案被告乙○○於原審審
    理時，亦已經傳喚到庭具結後接受詰問，已給予被告丙○○
    及其辯護人反對詰問之機會，且同案被告乙○○於上開檢察
    官偵訊之陳述，並未有何顯不可信之情形，故依上開最高法
    院判決見解，應認同案被告乙○○上開於檢察官面前陳述之
    筆錄，均得作為被告丙○○之證據。
(三)至被告丙○○之選任辯護人雖於本院準備程序中另爭執甲○
    及C男於偵查中未經具結之證據能力部分，經查甲○、C男於
    偵查中並無未經具結之證述，被告丙○○之選任辯護人就此
    爭執並無意義，附此敘明。
二、被告乙○○就證據能力有爭執部分:
(一)按當事人、代理人或辯護人於調查證據時，明知有刑事訴訟
    法第159條第1項不得為證據之情形，而未於言詞辯論終結前
    聲明異議者，為使訴訟程序進行順暢，視為已就該傳聞證據
    同意作為證據；但此項擬制同意須兼具「知有第159條第1項
    不得為證據之情形」及「未於言詞辯論終結前聲明異議」二
    要件，始得例外認該傳聞證據得為證據。又第一審法院審理
    時以被告以外之人於審判外之陳述符合擬制同意之要件，認
    該被告以外之人於審判外陳述有證據能力，如案經上訴或發
    回更審時，當事人、代理人或辯護人於第二審法院調查證據
    時，以被告以外之人於審判外之陳述作為證據提出異議，基
    於訴訟程序安定性、確實性之要求，原傳聞供述所賦予證據
    能力之效果，原則上應不生影響，惟第二審採覆審制，第二
    審法院之審判，為第一審法院之覆審，依刑事訴訟法第364
    條規定「第二審之審判，除本章有特別規定外，準用第一審
    審判之規定」，衡以第一審審理時，明示同意以被告以外之
    人於審判外之陳述作為證據，嗣經當事人、代理人或辯護人
    撤回同意，如法院尚未進行該證據之調查，而他造當事人復
    未提出異議，且法院認為撤回同意係屬適當時則可准予撤回
    。則擬制同意後提出異議，能否視為撤回，亦應為相同之處
    理。此於第一審或案經上訴或發回更審時，均應同視，以兼
    顧傳聞供述原不具證據能力之本質及貫徹直接言詞審理之精
    神暨被告權益之保障(最高法院96年度台上字第5829、5571
    號判決參照)。查本件證人甲○、C男及共同被告丙○○於警
    詢之陳述及同案被告丙○○於偵訊未經具結之陳述，對被告
    乙○○而言，固屬刑事訴訟法第159條第1項審判外之陳述，
    惟被告乙○○於原審及本院上訴審言詞辯論終結前均未聲明
    異議，依刑事訴訟法第159之5規定，應視為已有同意作為證
    據。被告乙○○之選任辯護人嗣於本次更審準備程序及審理
    期日，表示撤回前開同意，而就證人甲○、C男、同案被告
    丙○○等人於警詢之陳述，及同案被告丙○○於偵訊未經具
    結之陳述復為爭執，惟其撤回並未經檢察官同意，且本院於
    98年12月29日審理期日已裁示認其撤回不適當，故被告乙○
    ○之選任辯護人於本院所爭執上開證據事項，仍應認有證據
    能力。另同案被告丙○○於原審審理時業經傳喚到庭具結後
    接受詰問，即已給予被告乙○○及其辯護人反對詰問之機會
    ，復無何顯不可信之情形，依上開最高法院判決97年臺上字
    第1373號、96年臺上字第3527號判決意旨，亦應認同案被告
    丙○○上開於檢察官前所為未經具結之陳述，得作為被告丙
    ○○之證據。
(二)至被告乙○○之選任辯護人另爭執甲○及C男於偵查中未經
    具結之證據能力部分，經查甲○、C男於偵查中並無未經具
    結之證述，被告乙○○之選任辯護人就此爭執並無意義，附
    此敘明。
三、又被告以外之人於審判外陳述，雖不符刑事訴訟法第159條
    之1至之4之規定，而經當事人於審判程序同意作為證據，法
    院審酌該言詞陳述或書面陳述作成時情況，認為適當者，亦
    得為證據；當事人、代理人或辯護人於法院調查證據時，知
    有同法第159條第1項不得為證據之情形，而未於言詞辯論終
    結前聲明異議者，視為有前項之同意，同法第159條之5定有
    明文。本件被告二人及其辯護人除上開爭執外，對於其餘所
    有具傳聞性質之書面及言詞陳述之證據能力、檢察官所舉所
    有書面證據及原審提示證據之證據能力，已於原審及本院表
    明均同意列為證據(詳原審卷第47、60頁、上訴審卷63-67頁
    、本院卷第63頁)，本院審酌該等供述證據之取得過程並無
    瑕疵，與本件待證事實間復具有相當之關聯性，自得採為證
    據。
貳、實體部分：
一、被告丙○○、乙○○共同妨害自由及強制罪部分:
(一)訊據被告丙○○、乙○○對於上開時地，共同非法強押Ａ女
    上車載往虎尾鎮廉使里高鐵特定區，並將Ａ女之手機及皮包
    取走，使Ａ女無法持手機報案等事實，業經被告丙○○、乙
    ○○於偵查、原審及本院審理時坦白承認(警卷第3頁、第9
    頁、偵查卷第24頁、第25頁、原審卷第18頁、第46頁、第59
    頁、第139頁至第149頁、上訴審卷第63-67頁、本院卷第62
    頁)，並經證人Ｃ男、Ｂ女分別於偵訊及本院指證明確(偵卷
    第24頁至第26頁、原審卷第156頁背面-160頁)，並有指認犯
    罪嫌疑人紀錄表等在卷可稽，被告二人此部分之自白，核與
    事證相符，應信為實。
(二)被告丙○○、乙○○在車內等候Ｃ男時，即共同謀議，由丙
    ○○負責毆打Ｃ男，乙○○負責押Ａ女上車，彼此分擔犯罪
    行為，亦據其在警訊及原審審理時供明在卷(詳警卷第3頁、
    第9頁、原審卷第139頁、第142頁、第145頁、第149頁)，而
    手機部分，因Ａ女被押上車途中有人打電話，被告丙○○、
    乙○○不讓其接聽，命Ａ女把手機關機，就放進皮包取走，
    亦據其供認，核與Ａ女指訴相符，故被告丙○○、乙○○二
    人就上開剝奪甲○行動自由之犯行，均有犯意之聯絡及行為
    之分擔，均屬共同正犯。
(三)至公訴人認被告丙○○、乙○○取走Ａ女手機及皮包係犯刑
    法第328條第1項之強盜罪一節，訊據被告丙○○、乙○○固
    不否認於途中要求Ａ女將所有之手機關機，並將置有該手機
    之皮包1只交出，惟堅詞否認有強盜之犯行，並均辯稱：因
    恐Ａ女持手機報案，故收走手機及皮包，並無不法所有之意
    圖等語。經查：
 1、據證人Ａ女於偵查中證稱：「一開始上車時胖的（指被告丙
    ○○）叫我把皮包拿給他保管，我就把皮包拿給胖的，胖的
    就把皮包放到前座，我有拒絕，但是胖的說他還是會拿走，
    因為我朋友一直打電話給我，他們（指被告丙○○、乙○○
    ）有聽到，怕我接朋友的電話，胖的叫我手機關機，我就把
    手機放到皮包就整個交給胖的」等語（詳偵卷第23頁）；及
    其於原審審理時證稱：「我被押上車途中，有人打電話給我
    ，丙○○、乙○○不讓我接，2人都有叫我把手機關機，就
    放進皮包裡面，然後拿給他們，丙○○說如果我不交出去的
    話，他們還是會用搶的，這跟我在警局所說意思一樣，就是
    我不交出去的話，丙○○還是會拿走，至於乙○○在旁邊附
    和，他們沒有翻看我的皮包，皮包裡面有化妝包、鑰匙、健
    保卡、手機，他們沒有叫我拿錢出來，他們拿我皮包的目的
    ，是不讓我求救」等語（詳原審卷第184頁、第189頁至第19
    3頁）。足見，甲○係因被告丙○○喝令將其所有之手機關
    機，並脅迫稱：如果不將皮包交出去，還是會拿走等語後，
    始將置有手機之皮包1只交付被告丙○○、乙○○二人，並
    放置上開自用小客車右前座等情無誤。
 2、被告丙○○、乙○○二人雖於原審否認有脅迫Ａ女將置有手
    機之皮包交出，然衡情Ａ女當時係遭被告二人強押上車，剝
    奪行動自由，其當時撥打手機對外求救猶恐不及，若非被告
    二人逼迫Ａ女交出該皮包，Ａ女豈有可能主動將該皮包交付
    被告二人，是被告二人於原審就此部分所辯並非可採。再者
    ，觀諸被告丙○○對Ａ女稱：如果不將皮包交出去，還是會
    拿走等語，其用意顯係指若Ａ女不主動交出包包，其將以強
    制方式取走甚明，此對於當時行動自由遭剝奪之Ａ女而言，
    實難想像其在車內有能力反抗被告二名年輕力盛之男子，故
    該脅迫手段客觀上確足以妨害Ａ女行使對該包包及手機所有
    權之權利甚明。況且被告二人於本院審理時對於有叫甲○交
    出皮包，不讓其聽電話之事實已不爭執，惟否認有強盜之犯
    意。從而，被告二人有以脅迫方式妨害甲○行使對其所有皮
    包及手機所有權之權利，固堪認定。
 3、惟依被告丙○○於原審供稱：「是在Ａ女手機響之後，我才
    告訴Ａ女先將手機關機，將皮包及手機交出來，她有伸手拿
    給我，我就抓過來，沒有拉扯，乙○○當時坐在她旁邊，剛
    開始Ａ女不是很願意，我們有跟她表明清楚，說先將皮包及
    手機放在前面而已，沒有要拿去哪裡，有人打來的話，我也
    不可能讓她接，我們不是要強行搶她的物品，只是先不讓她
    接電話，我最後釋放Ａ女時，沒有把皮包還給Ａ女，因為我
    怕之後可能會成為線索，手機及皮包都丟在南崁那邊」等語
    (詳原審卷第140頁、第141頁、第142頁、第144頁至第147頁
    )；及其於本院供稱:「一開始叫Ａ女手機關機，皮包放在駕
    駛座旁邊，我放走Ａ女之後，就將車子開到家裡雲林縣崙背
    鄉。回到我家時候，皮包由乙○○拿著。後來乙○○拿到我
    家。之後我和乙○○搭長途客運上桃園。到了南崁交流道下
    車之後，我將皮包丟在旁邊草叢內。因為後來沒有聯絡到我
    母親，之後我和乙○○走到桃園火車站，所以皮包是丟在南
    崁交流道草叢。因為乙○○說他接到分局電話，想說離開案
    發現場有一段距離，包包可以丟棄了。(問:在二審及乙○○
    原審說，到了南崁為何要打開包包？)我們只是隨手看一看
    而已。(問:為何要打開看皮包，乙○○說你打開看，看完後
    你說裡面都沒有用，才丟掉，你有沒有說這句話？)我已經
    忘記了，但是我確實有打開包包看之後才將皮包丟掉。(問:
    既然沒有用的東西，為何要打開皮包看，目的係為了要湮滅
    證據，還是想要看裡面有沒有值錢的東西？)我不記得，我
    只是好奇心打開來看看。(問:為何叫乙○○將皮包帶走？)
    我怕我的指紋留在皮包上。(問:為什麼要丟棄皮包，如果有
    這個擔心為何不把皮包擦一擦？)我純粹好奇打開看看，我
    東西係一樣一樣拿出來丟，且係分散丟棄，我怕丟棄一包東
    西很明顯，怕會被查獲到」等語(見本院卷第93-94頁)。
 4、及被告乙○○於原審供稱：「上車後有人打電話給Ａ女，丙
    ○○叫她關機，她不關機，丙○○要將她手機搶走，她就自
    己關機，當時並未將Ａ女皮包取走，那是丙○○強姦Ａ女後
    ，我在車上才看到皮包掉在我坐的位置，我上車後，丙○○
    叫我趕Ａ女下車，Ａ女有叫我將皮包拿給她，但丙○○就從
    我手上搶走，後來皮包丟在南崁交流道」等語（詳原審卷第
    150頁、第153頁至第155頁)；及其於本院供稱:「皮包係我
    拿著二人就各自回家，當時是我就帶著皮包回家，回家之後
    我就接到虎尾分局的電話，之後丙○○就打我手機給我，我
    跟他說虎尾分局有打電話給我，之後我就約丙○○出來，拿
    皮包到丙○○家裡的後面將皮包交給丙○○。皮包係丙○○
    打開的。丙○○將皮包打開後將裡面東西都倒掉。(問:丙○
    ○叫你從家裡面拿皮包到那裡之用意？)他想說如果查獲到
    我就一定會查獲到他，我不知道丙○○叫我將皮包帶走」等
    語(見本院卷第93-94頁)。可知，被告二人犯案期間，係因
    擔心甲○報警，而扣留甲○皮包(含手機等物)，事後復因恐
    遭追緝查獲，而將甲○皮連同手機等物攜至他縣市丟棄，並
    非意圖為自己或他人不法所有而取用。
 5、且依證人甲○於偵訊及原審審理上開所述，被告丙○○、乙
    ○○係於其手機響起後，始告知將手機關機，且要求將置有
    手機之皮包交出，其間並未見到被告二人翻看皮包，是衡被
    告2人取走Ａ女皮包之用意，應僅係為阻止Ａ女接聽電話或
    撥打手機對外求救。蓋倘被告二人如有不法所有之意圖，理
    應於Ａ女手機響起之前，即應有要求Ａ女將身上財物交出之
    舉止，方與常情相符。此由被告二人嗣後將Ａ女皮包丟棄在
    南崁交流道，並未將之據為己有，益見渠等自始無不法所有
    之意圖甚明。本案既無從認定被告丙○○、乙○○取走Ａ女
    置有手機之皮包1只之際，主觀上均有何不法所有之意圖，
    核與強盜罪須有不法所有之意圖之構成要件不符，所犯應屬
    妨害人行使權利之犯行，因被告二人以脅迫方式取走Ａ女置
    有手機之皮包一只，已據檢察官於起訴書中載明，檢察官起
    訴之社會基本事實既屬相同，本院自得變更起訴法條改依刑
    法第304條第1項之強制罪論處。
二、被告丙○○、乙○○共犯強制性交部分：
(一)訊據被告丙○○對於上開時地，對Ａ女為強制性交行為之事
    實，均供認不諱。核與同案被告乙○○、證人即被害人甲○
    ，就被告丙○○所為此部分強制性交犯行之證述大抵相符，
    並有SD-4683號自小客車採證證物清單及相片(警卷第29-32
    頁)、被害人驗傷診斷證明書(偵卷第38頁證物袋內)、內政
    部警政署刑事警察局97年11月14日刑醫字第0970113794號鑑
    驗書在卷可稽(原審卷第95-96頁)，被告此部分自白核與事
    證相符，堪認為真。
(二)訊據被告乙○○則矢口否認有與被告丙○○共犯強制性交之
    犯行，並辯稱：我沒有要對Ａ女強制性交的意思，我沒有拿
    手機拍照，當時我精神狀況不好，不知道如何處理，我當時
    在車外面被Ａ女吵到，所以才叫Ａ女不要哭，我有跟Ａ女說
    如果她再哭就要把他與丙○○性交的照片貼在網上，可是其
    實我並沒有這樣做，因為Ａ女在吵我係故意說給她聽的，我
    不知道為何會這樣說，可是其實我並沒有拿手機拍照云云。
    。惟查：
 1、據證人Ａ女於偵查時結證稱：「他們開車載我到一個很暗的
    地方，那裡我也認不出來，胖的（指被告丙○○）下車，瘦
    的（指被告乙○○）在車上……胖的說要報復我男朋友，說
    人綁了就綁了，就繼續做下去，就叫我脫衣服，他說如果不
    脫的話要打我，我不脫他就先揮拳打我的頭，再揮拳打我的
    肚子，還跟我說如果我再不脫要再打我，打完後還是會叫我
    脫，並問我是要幫我脫還是我自己脫，我怕被打就自己脫，
    胖的在我脫衣服時下車在車外脫掉自己的褲子，再回車上對
    我性侵害。至於瘦的在胖的再坐上車的時候就自己坐到前座
    ，一直到我脫衣服的時候都還坐在前座，之後胖的對我性侵
    時，瘦的有時上車有時下車，而且中間還有要求胖的要開燈
    ，說他要看，瘦的在胖的對我性侵害過程中，還有說他有手
    機錄影，如果我報警的話他要給大家看，胖的在性侵過程中
    叫我配合，並且說不要理瘦的，說主導權在他，胖的還有叫
    我幫他口交，瘦的說如果不配合的話就要潑我硫酸，中間口
    交後胖的又繼續對我以陰莖放入陰道為性行為，不知道過多
    久他們二人就叫我下車，叫我到草地上，準備在草地上性侵
    ，在他們叫我下車到草地上時，瘦的有叫胖的快做一做，他
    已經受不了了，要換他對我性侵，可是還沒來得及性侵，有
    一臺機車因為後面有閃紅燈，在附近經過，他們以為是巡邏
    的警察，他們就叫我趕快進去車內，胖的就把褲子穿起來，
    瘦的就問胖的沒有要繼續了嗎？胖的就到駕駛座要開車，我
    就說我要穿衣服，瘦的就不讓我穿，胖的就跟我說叫我穿起
    來沒關係，說本來瘦的也要對我性侵，今天因為時間來不及
    就算了，胖的開了一小段就叫我下車，叫我沿著大馬路走回
    去，胖的在對我性侵過程中，瘦的都在旁邊看」、「瘦的是
    先說要把我的內容給大家看，後來在口交後又對我說要是我
    還是那麼不配合他就要潑我硫酸，而且還跟胖的說乾脆拿刀
    捅我就乖了」、「瘦的有叫胖的快做一做，他已經受不了了
    ，要換他對我性侵」(詳偵卷第22頁、第23頁）；及其於原
    審結證稱：「丙○○、乙○○載我到虎尾高鐵站後，有跟我
    說他們跟我男朋友兄長間的糾紛，後來丙○○在車內後座叫
    我脫衣服，我有拒絕，他說我不脫就要用打的，他有打我2
    下，我才脫，後來丙○○在車內就性侵我，把生殖器插入我
    的生殖器，然後再叫我口交，然後再把生殖器插入我的生殖
    器」、「當時乙○○在車外看，他恐嚇我說他有用手機錄下
    來，若我報警的話，他要PO上網，乙○○在過程中有打開電
    燈說要看，他在旁邊說如果我不配合的話，他要拿刀砍我，
    潑我硫酸，叫我不准哭，還在旁邊催促丙○○趕快辦完事，
    然後他也要，後來他們叫我下車，丙○○先下車，我再自己
    下車，他們應該要把我帶到旁邊的草叢上繼續，剛好有1臺
    車經過，丙○○以為是巡邏的，就叫我趕快上車，丙○○叫
    我趕快穿衣服，乙○○就問他『結束了喔』，乙○○就不讓
    我穿內衣，丙○○叫我穿衣服，他好像要叫我趕快下車」、
    「乙○○有對我說他忍耐不住，叫丙○○趕快一點，他想跟
    丙○○做一樣的事」、「乙○○對我說要配合、要拿刀子捅
    我、要拿硫酸潑我、叫丙○○趕快，都是在丙○○性侵中講
    的」等語明確(詳原卷第184頁至第190頁）。按證人甲○對
    於遭被告丙○○強制性交既遂，及被告乙○○在旁觀看並出
    言脅迫之情，指述前後互核一致，堪信非虛。
 2、且被告丙○○於警詢、偵訊、原審及本院審理時，均坦承有
    對Ａ女強制性交既遂，並就被告乙○○強制性交部分於原審
    證稱：「我是押Ａ女到高鐵特定站，跟她聊天一陣子，才起
    色心對Ａ女強制性交」、「我對Ａ女性侵害時，乙○○就在
    旁邊講一些有的沒有的，就跟Ａ女所講的一模一樣，乙○○
    是嚇她的」、「乙○○有在旁邊觀看，並有對Ａ女說不准報
    警，否則會將Ａ女被性侵害的照片張貼上網、潑硫酸，他的
    手機有照相功能，他有拿手機在那邊晃來晃去，我不曉得他
    有沒有拍，他還有催我趕快結束，說等一下換他，是到最後
    有車輛，我一慌就叫乙○○不要，就走掉，我就不再性侵」
    等語（詳原審卷第141頁至第146頁），核與證人Ａ女上開指
    證之情節，亦大致相符。
 3、再證人Ａ女於97年7月6日，因性侵害事件經採集陰道內檢體
    送內政部警政署刑事警察局檢驗，發現該陰道棉棒有男性Ｙ
    染色體DNA，經進行男性Y染色體DNA-STR型別檢測，發現與
    被告丙○○之Y染色體DN A-STR型別相符，不排除其來自被
    告丙○○或與被告丙○○具有相同父系關係之人，此有該局
    97年11月14日刑醫字第0970113794 號鑑驗書1份等在卷可稽
    （附於原審卷第88頁、第89頁），此外，復有性侵害案件Ａ
    女真實姓名與代號對照表1紙、蒐證照片5張等附卷足參，足
    證證人Ａ女上開證詞應信屬實。
 4、被告乙○○雖一再否認在被告丙○○對Ａ女強制性交過程中
    ，有參與脅迫強制Ａ女之犯行，並於原審訊問時一度辯稱:
    伊沒有跟拿手機在旁拍攝及跟被害人講說不准哭，不准報警
    ，不然要將性愛照片放在網路上給大家看云云(原審卷第17
    、63頁)。惟查，被告乙○○有持具攝影功能之行動電話1支
    （未扣案），出言對Ａ女脅迫稱：不准哭、不准報警，否則
    會將所拍攝的性侵害照片張貼上網，如果不配合丙○○性交
    ，將要拿刀砍及潑硫酸等語，不僅業經證人甲○、同案被告
    丙○○指證歷歷，已如前述；且被告乙○○於原審及本院亦
    坦承:「嚇甲○是有，我是說用照片拍照，我想要嚇她一下
    而已，為了報復嚇她，讓她不能報警」、「我有跟甲○說如
    果再哭，就要把他與丙○○性交照片貼在網上」等語原審卷
    第152-153頁、本院卷第33頁)。足證，被告乙○○確有於被
    告丙○○對甲○為強制性交行為時，在旁脅迫及觀看之情甚
    明。被告乙○○於原審時否認有以上語脅迫甲○，及迭於警
    詢、偵審均否認有參與強制甲○為性交行為所辯，應係卸責
    之詞，自不足採信。
 5、從而，被告乙○○確有與被告丙○○共同以上述強暴、脅迫
    等強制方式，使甲○不能抗拒，而由丙○○對甲○為性交行
    為得逞之事實，應堪認定。
(三)又共同實施犯罪行為之人，在合同意思範圍以內，各自分擔
    犯罪行為之一部，相互利用他人之行為，以達其犯罪之目的
    者，應對於全部結果共同負責，如以自己共同犯罪之意思，
    參與實施犯罪構成要件以外之行為，或以自己共同犯罪之意
    思，事先同謀而由其中一部分人實施犯罪之行為者，均為共
    同正犯。又共同正犯之意思聯絡，不限於事前有所協議，其
    於行為當時，基於相互之認識，以共同犯罪之意思參與者，
    亦無礙於共同正犯之成立；刑法第28條之共同正犯，非必限
    於以明示之共謀為犯意聯絡，即以默示之動作表示其意思之
    合致亦無不可，最高法院96年度臺上字第4212號判決可資參
    照。本件被告乙○○雖未親自對Ａ女實施強制性交，然其於
    被告丙○○對Ａ女進行強制性交過程中，出言對Ａ女恫嚇要
    求配合被告丙○○性交，確有實施構成強制性交要件之脅迫
    行為，終致Ａ女不能抗拒，而任由被告丙○○對Ａ女強制性
    交得逞，且觀諸被告乙○○亦有催促被告丙○○儘速完事，
    換其接手對Ａ女強制性交之舉止，可見被告乙○○、丙○○
    就對Ａ女為強制性交之行為，相互間顯有合致。是被告乙○
    ○、丙○○確在合致之意思範圍內，各自分擔犯罪行為之一
    部，相互利用他人之行為，以達其犯罪之目的，且被告乙○
    ○對於被告丙○○強制性交之結果有所預見，自應對於全部
    所發生之結果，共同負責，均為共同正犯。故被告丙○○、
    乙○○就對Ａ女為強制性交之犯行，確有犯意聯絡及行為分
    擔甚明。
(四)綜上所述，本件被告丙○○、乙○○共同涉犯對Ａ女強制性
    交之事證已臻明確，被告乙○○所辯並未參與對Ａ女強制性
    交云云，自不足取，被告二人上開犯行均堪認定。
三、關於論罪科刑部分：
(一)按刑法第302條之妨害自由罪，係妨害他人自由之概括的規
    定，故行為人具有一定目的，以非法方法剝奪人之行動自由
    者，除法律別有處罰較重之規定（例如略誘及擄人勒贖等罪
    ），應適用各該規定處斷外，如以使人行無義務之事，或妨
    害人行使權利為目的，而其強暴脅迫復已達於剝奪人行動自
    由之程度，即祇成立本罪，不應再依同法第304條論處。誠
    以此項使人行無義務之事，或妨害人行使權利之低度行為，
    應為非法剝奪人之行動自由之高度行為所吸收，不能以其目
    的係在使人行無義務之事，或妨害人行使權利，認為係觸犯
    刑法第302條第1項及第304條第1項之二罪名，而依同法第55
    條從一重處斷(最高法院93年臺上字第3309號判決參照)。查
    本件被告丙○○、乙○○剝奪Ａ女之行動自由，於期間為防
    止Ａ女對外求救，並妨害Ａ女行使以其皮包內手機求救之權
    利，被告二人妨害他人行使權利之強制行為，應為其妨害自
    由行為所吸收，而逕論以刑法第302條第1項之罪。至公訴意
    旨固認被告丙○○、乙○○2人就駕車前往虎尾鎮廉使里高
    鐵特定區途中，在車內取走Ａ女置有手機之皮包1只，所為
    均係犯刑法第328條第1項之強盜罪。然查，刑法強盜罪之成
    立，以意圖為自己或第三人不法之所有，施以強暴、脅迫、
    藥劑、催眠術或他法，致使不能抗拒而取他人之物或使其交
    付者為構成要件（最高法院83年度臺上字第1130號判決意旨
    參照）。經查，本案尚難認定被告2人取走Ａ女置有手機之
    皮包1只之際，主觀上有何不法所有之意圖，業經本院認定
    如前，自與公訴意旨所指強盜罪構成要件顯不相符。核被告
    二人此部分所為，應僅係構成刑法第304條第1項妨害他人行
    使權利之強制罪。又被告二人以脅迫方式取走Ａ女置有手機
    之皮包1只，已據檢察官於起訴書中載明，檢察官起訴之社
    會基本事實既屬相同，本院自得變更起訴法條為刑法第304
    條第1項之強制罪，並應為剝奪行動自由行為所吸收，而以
    刑法第302條第1項之剝奪行動自由罪論處，併予敘明（參照
    最高法院96年度臺上字第7117號判決）。故核被告二人所為
    如上開事實二所示犯行部分，均應僅論以刑法第第302條第1
    項之妨害自由罪，而不另論以刑法第304之強制罪。被告二
    人就此部分妨害自由犯行，有犯意聯絡、行為分擔，應論以
    共同正犯。
(二)按刑法第222條第1項第1款乃以「二人以上」為行為人數之
    規定，是其犯罪型態必為「共同正犯」類型，亦即學理上所
    稱之「必要共同正犯」。目前實務上對於現行刑法第222條
    第1項第1款二人以上強制性交罪之理解，並不以相關參與之
    行為人皆實行性交為必要。最高法院76年台上字第7210號判
    決對於刑法分則規定「二人以上」之犯罪，認為必須有「在
    場」共同實施的主張。學理上則認為即便行為人未參與強制
    或性交行為，但是有犯意聯絡而在場觀看，解釋上應該也屬
    於刑法第222條第1項第1款二人以上強制性交罪之適用範疇
    。如此解釋主要是針對社會對於性交私密性的價值認識，以
    及顧及被害人暴露於強制性交之環境供人觀看，對於被害人
    所可能產生之身心創傷的特殊性。故凡以「複行為人輪流性
    交」、「在場參與強制」、「在場單純觀看」者，均應有刑
    法第222條第1項第1款「二人以上共同犯之」之規範適用(參
    見李聖傑著「共同犯罪之法律評析--最高法院97/98年度相
    關裁判評釋」)。另按88年4月21日修正前刑法第222條係規
    定「2人以上犯前條第1項或第2項之罪，而共同輪姦者，處
    無期徒刑或7年以上有期徒刑」，修正後第222條第1項則規
    定「2人以上共同犯前條之罪者（即對於男女以強暴、脅迫
    、恐嚇、催眠術或其他違反其意願之方法而為性交者），處
    無期徒刑或7年以上有期徒刑」，嗣於94年2月2日修正公布
    時，又將該條之法定刑減輕為「7年以上有期徒刑」。則由
    上開法條修正前後之用詞，修正前須「2人以上共同輪姦」
    ，而修正後則刪除「輪姦」之規定，僅須「2人以上共同犯
    之」即可，法條用語不同，足見88年4月21日修正後，僅須2
    人共同犯強制性交罪，即該當加重強制性交罪之構成要件，
    無待該2人均須「下手實施強姦，而有輪姦之情事」，始足
    該當構成要件甚明。再者，修正前之輪姦罪，須有2人以上
    之男子，基於共同正犯之犯意聯絡，而共同輪流實施強姦或
    準強姦之行為，始足當之。其姦淫本身所成立之強姦罪，原
    屬學理上所稱之「任意共犯」，亦即單獨一人即可完成之犯
    罪，僅因刑法分則特予規定必須2人以上共同輪流實施，且
    參與者均應姦淫既遂，方有該法條之適用，並科以較之強姦
    罪為重之刑罰，即法定刑為無期徒刑或7年以上有期徒刑，
    而屬於學理上所謂「必要共犯」之一種；然94年2月2日刑法
    修正後，已將「2人共同犯強制性交罪之法定刑予以減輕」
    ，而為「7年以上有期徒刑之罪」，亦足認修正後該條款之
    規定，並非如88年4月21日修正前須「2人共同為輪姦」時，
    始成立該罪。準此，核被告二人所為如上開事實三所示犯行
    部分，均係犯刑法第222條第1項之強制性交罪。且被告丙○
    ○、乙○○就此部分強制性交犯行間，有犯意聯絡及行為分
    擔，亦應論以共同正犯。
(三)按對於婦女為妨害性自主之行為而剝奪該婦女之行動自由時
    ，是否於妨害性自主罪外另成立妨害自由罪，須就犯罪行為
    實施經過之全部情形加以觀察，除該妨害自由之行為已可認
    為強制性交行為之著手開始，應成立單一之強制性交罪外，
    應另成立妨害自由罪（最高法院68年臺上字第198號判例、
    70年臺上字第1022號判例及96年度訴字第183號判決要旨參
    照)。本件被告丙○○雖於本院供稱:強制性交係我一個人做
    的，妨害自由剛開始我就有這個意思，我在押Ａ女上車的時
    候就有意思要對Ａ女強制性交云云(本院卷第62頁)；另被告
    乙○○雖於原審準備程序曾供稱:「是丙○○說要將女孩子
    拉到車上，他拉那個女孩子，是因為想要強姦她云云(原審
    卷第58-65頁)。惟查:
 1、據被告丙○○於警詢、偵訊及原審均一致供證:「(為何要拉
    被害人上車？何人提議？)我忘記何人提議的，...要利用該
    女子逼鍾以安出面」(警卷第7-12頁)、「我拉人是為了報復
    我承認，但是我沒有強姦的意思」(偵卷第8頁)、「(為何當
    初計畫要將甲○拉上車？)他跟C男及C男哥哥有仇恨，想要
    逼C男的哥哥出來」(原審卷18頁背面)、「(當天為何要強拉
    甲○上車？)乙○○跟C男的兄長有糾紛，事後我們開車剛好
    看到，乙○○本來的意思是要求C男兄長出來。(既然要嚇嚇
    他，可以抓C男就好，為何要強拉甲○上車，並到高鐵特定
    區域侵害甲○？)沒有那個意思」(原審卷第48頁背面)、「
    我們就臨時起意，說要先押一個女生，然後逼他哥哥出來說
    明清楚。...拉甲○是因為想要讓有金錢糾紛C男的哥哥出來
    。...當時本來只是要讓跟乙○○有金錢糾紛的人出來，後
    來起了色心就對她性侵害。...載到高鐵那邊去，沒有事先
    討論，我們還沒有討論說要如何處理那個女生。在車上跟那
    個女生一直說甲○男朋友的哥哥跟乙○○有金錢糾紛的事情
    ，帶到高鐵那邊也一直講，後來是我起色心，才對甲○性侵
    害。...事後我對女孩子下手後，他才在一旁督促」（原審
    卷第139-14 3頁)、「我沒有跟乙○○說想要出去套，隨便
    找一個對象都可以。當天...目的是要逼C男哥哥出面。後來
    是基於我自己好色，犯下不該做的事情。」(原審卷第258-2
    59頁)。可見，被告丙○○於最高法院發回指摘:被告二人上
    開剝奪甲○行動自由部分，從整個犯罪行為實行經過加以觀
    察，是否可認為強制性交之著手開始，而視為屬強制性交之
    強暴、脅迫行為之一部分，非無研求之餘地等語之前，迭於
    警詢、偵審始終一致供稱:案發當時拉被害人甲○上車之目
    的是要逼與被告乙○○有金錢糾紛之C男的哥哥出面，後來
    係因另起色心才對甲○為強制性交行為。則被告丙○○嗣於
    本院更審翻稱:我在押Ａ女上車的時候就有意思要對Ａ女強
    制性交云云，顯是呼應最高法院發回意旨所為卸責之詞，自
    不足採。
 2、另據被告乙○○於原審訊問時已供明:「我只要引誘他哥哥
    出來，我們上車沒有要對他性侵害，只是要對他說他男朋友
    的罪行，說他有騙我這樣」等語( 見羈押卷第10-12頁)；且
    被告乙○○於原審準備程序另供稱:「(剛不是說丙○○臨時
    起意要強姦被害人，是在虎尾大街上就臨時起意)我剛說臨
    時起意是他要打人，他要我拉人」(原審卷第61頁)；被告乙
    ○○於原審審理、上訴審審理及本院審理復分別供稱:「(問
    ：你們拉被害人上車，跟丙○○說要隨便找一個對象套，有
    無關係？)沒有。(問:所以你們拉被害人的目的就是要對她
    性侵害？)是為了報復，不是為了要對她做那種事情。」(原
    審卷第257頁背面)等語，顯見被告乙○○於原審準備程序一
    度供稱:丙○○拉那個女孩子，是因為想要強姦她云云，不
    僅與被告乙○○自己於原審所供矛盾，且與被告丙○○所供
    上語全然不符，自未可遽信。
 3、況被告乙○○嗣於本院僅供稱:「(問:下去抓Ａ女的事情何
    人指示的？)係丙○○指示的。丙○○叫我抓Ｃ男，我跟他
    說我不敢，後來丙○○就叫我抓Ａ女，他要我打Ｃ男，我說
    我也不敢，我當時要是敢打他，就不會讓他打之後還打電話
    給丙○○，後來係Ａ女走到我們車邊，丙○○說人都走過來
    還不抓，後來我拉Ａ女一下。( 問:原審法官問你說什麼時
    候知道有個女生可以強姦，你說在路上有看到，你的意思係
    丙○○要強姦女生才將它拉到車上？)當時丙○○有喝很多
    酒，有隨口說說，他說酒喝下去就壯膽，什麼事情都敢做。
    (問:為何在原審說在虎尾街上寶島眼鏡行時候就說了要拉人
    強姦？)他說他酒喝下去什麼事情都敢做。(問:你在警局說
    要拉女孩子上車，目的就為了係要逼Ｃ男出面？)他說的跟
    我做的不一樣」等語(見本院卷第88-90頁)，並未提到丙○
    ○於強拉甲○上車時，有顯露或指示欲對甲○為強制性交之
    言行。參以被告丙○○於本院審理時亦供稱:「我沒有說什
    麼話，乙○○只是照我的意思去做，我沒有跟他說任何事情
    ，乙○○智商本來就不好，乙○○只跟我說要報復，當時他
    不知道要怎麼做。我們那天七月五日相約去唱歌，回來在路
    上看到Ｃ男及帶著他女友，當時並非找Ｃ男報仇。(問:你拉
    人時候，如何跟他(被告乙○○)說的？整件事情乙○○並不
    知情，他也是聽我的話下去做，我叫他拉人他就拉人，他只
    知道要報復，中間時候他有說一些話，他說他要潑硫酸，但
    是不知道我有對Ａ女性侵。我沒有跟乙○○說我要如何處理
    ，我就叫他抓女生，但是那二個女生都是跟在他身邊。我沒
    有跟乙○○說要抓哪壹個女生，我只叫乙○○森抓壹個女生
    而已」等語(見本院卷第87-89頁)。益見，被告丙○○於與
    被告乙○○商議及動手拉甲○上車時，並無提及欲強姦甲○
    之情。故被告乙○○於原審準備程序陳稱:丙○○拉甲○是
    因為想要強姦她云云，並不足採信。
 4、況據被害人甲○於偵訊及原審證稱:「我一出超商就被瘦的(
    被告乙○○)押上車，胖的(被告丙○○)說不會對我怎麼樣
    ，要我安靜一點，他們告訴我要帶我去一個地方，待會就會
    讓我回去，他們開到一個很暗的地方，胖的下車，瘦的在車
    上，二個這樣聊天，說要拿玻璃罐打我男朋友，及跟我說男
    朋友的恩怨，...接著胖的再上車就坐在我旁邊，胖的說要
    報復我男友，說人綁了就綁了，就繼續做下去，就叫我脫衣
    服」(偵卷第21-23頁)、「那時候乙○○跟我說他們等下就
    會放我回去，叫我乖乖配合，後來他們跟我說跟我男友兄長
    之間的糾紛，可是那都跟我沒有關係，後來他們就恐嚇我，
    說我如果怎樣就把我男友幹嘛之類的，然後丙○○就跟我說
    他有喝酒，他會做出什麼事情他不知道」等語(原審卷第185
    頁)。可知，被告二人於強拉甲○上車時，並無表現任何欲
    強姦甲○之言行，且至上開高鐵站後，被告二人乃先聊天討
    論如何處理與C男兄長之糾紛，並向甲○陳述與C男兄長間之
    恩怨，其後被告丙○○始藉稱酒力發作及欲報復C男，而對
    甲○為強制性交行為。此與被告丙○○於警詢、原審及本院
    上訴審一致供稱:案發當時拉被害人甲○上車之目的是要逼
    與被告乙○○有金錢糾紛之C男的哥哥出面，後來係因另起
    色心才對甲○為強制性交行為等語，亦相符合。益證，被告
    丙○○於警詢、原審及本院上訴審所供上語，方屬可信。
 5、至被告二人事後雖未打電話給C男及C男兄長，且於甲○被押
    上車後，接聽C男電話時，猶加以阻止，而未趁勢要求C男兄
    長出面之情，業經被告二人供承在卷。惟據被告丙○○於原
    審供稱:「當時被害人才押上車而已，我們自己也很緊張，
    到固定地方，我們才會再商量」等語(原審卷第258背面頁)
    。參以，被告二人於案發當時適遇C男與甲○、B女等人，而
    臨時起意毆打C男及強押甲○上車之情，業經被告二人陳明
    在卷(見本院卷第87頁背面-88頁)。可知，被告二人雖基於
    被告乙○○與C男兄長間之恩怨而強押甲○，然因渠等係臨
    時起意而為，對於如何與C男兄長談判，尚無明確之計畫，
    迨將甲○載至上開高鐵處，經討論聊天後，始決意對甲○強
    制性交以為報復。準此，被告二人將甲○載往他處期間，未
    與C男或其兄長聯繫之情，亦在事理之內。故不能因而推認
    被告二人於強押A上車前即有對甲○強制性交之犯意，而將
    渠等強押甲○剝奪其行動自由之行為，視為其強制性交行為
    之著手開始，及為其強制性交之強暴、脅迫行為之一部分。
 6、綜此，就被告二人犯罪行為實施經過之全部情形加以觀察，
    被告二人所為妨害Ａ女行動自由之行為，非可認為強制性交
    之著手開始，揆諸上開判例判決說明，應成立單一之強制性
    交罪外，應另成立妨害自由罪。從而，被告二人所犯上開妨
    害自由、強制性交二罪間，犯意各別，罪名互殊，應予分論
    併罰。
(四)按兒童及少年福利法第70條第1項規定，成年人故意對兒童
    及少年犯罪者，加重其刑至二分之一，但各該罪就被害人係
    兒童及少年已定有特別處罰規定者，不在此限。又刑法第22
    2條第1項之加重強制性交罪，除第2款規定對未滿十四歲之
    男女犯之者外，別無對於16歲以上、未滿18歲之男女犯之者
    ，亦列為加重強制性交罪之規定。惟兒童及少年福利法所稱
    之少年，依同法第2條規定，係指12歲以上未滿18歲之人。
    如二人以上對於12歲以上、14歲以下之少年犯強制性交罪者
    ，構成刑法第222條第1項第1款、第2款之加重強制性交罪，
    僅依該條款處以該罪之法定刑七年以上有期徒刑。而如二人
    以上對於同屬少年之14歲以上、未滿18歲之人犯強制性交罪
    者，如以其犯刑法第222條第1項第1款之加重強制性交罪，
    再依兒童及少年福利法第70條第1項前段規定加重其刑，不
    啻二度加重其刑，顯失公平；是就此情形，應以其對14歲以
    上、未滿18歲之人犯刑法第221條第1項強制性交罪，依兒童
    及少年福利法第70條第1項前段規定加重其刑，並與所犯刑
    法第222條第1項第1款之二人以上共同犯強制性交罪，依法
    條競合原則，擇一適用之，始為適法。(最高法院98年度台
    上字第5964號判決意旨參照)。查本件被告二人均為成年人
    ，而被害人Ａ女為未滿18歲之人，固有渠等年籍資料附卷可
    按。惟被告二人為成年人對未滿18歲之甲○為上開犯行，如
    再依兒童及少年福利法第70條第1項前段之規定加重其刑，
    顯失公允，揆諸上開判決說明，認應依法條競合及重法優於
    輕法原則，擇一適用法定刑較重之刑法第222條第1項第1款
    之加重強制性交罪處斷即可，毋庸再依兒童及少年福利法第
    70條第1項前段規定加重其刑。
(五)另查，被告乙○○有癲癇病史，年輕時曾有腦傷，其後遺症
    不明顯，無精神病史及精神病症，其有部分智能較差，過去
    領有「輕度智能障礙」的殘障手冊，此次智力測驗結果亦達
    輕度智能障礙，其雖有合宜的言語表達、理解及生活自理與
    判斷能力，平日也可勝任較不具技術性或半技術性的工作，
    但在遭遇突發及緊急事件時，仍缺乏適當之反應及應變能力
    ，尤其被告乙○○對本案另一被告丙○○早已產生某種程度
    的心理依賴，內心希望維持正向的相互支持關係，是日案發
    時由原來單純財務糾紛之報復行動，突然轉為嚴重之妨害自
    由、強制性交行動，推斷其於犯罪「行為時」之精神狀態，
    已因精神障礙或其他心智缺陷，致其辨識行為違法及依其辨
    識而行為之能力顯著減低，業經本院囑託長庚紀念醫院嘉義
    分院鑑定屬實，有該院精神鑑定報告書1份在卷可稽（原審
    卷第240頁至第244頁），被告乙○○既因輕度智能障礙，對
    於突發及緊急事件，缺乏適當之反應及應變能力，致其辨識
    行為違法及依其辨識而行為之能力，顯著減低，爰依刑法第
    19條第2項規定，就上開二罪分別減輕其刑。
四、撤銷改判部分:
    原審判決就被告二人共犯強制性交部分，以被告二人罪證明
    確，因予論罪科刑，固非無見。惟原審判決認被告二人對未
    滿18歲之被害人甲○犯刑法第222條第1項第1款之二人以上
    強制性交罪，應再依兒童及少年福利法第70條第1項前段規
    定加重其刑，尚有未當。檢察官上訴以原審判決量刑過輕；
    被告乙○○就此部分上訴否認犯行，雖均無理由，惟原審判
    決既有上述可議之處，自應由本院將原判決關於被告二人共
    同犯強制性交罪部分予以撤銷。爰審酌被告丙○○、乙○○
    僅為報復Ｃ男之兄長及逞渠等私慾，竟以少年Ａ女為加害對
    象，以強暴、脅迫方式犯本件強制性交案件，使Ａ女身心，
    造成無法抹滅之傷害及陰影，犯罪手段及所生危害均非輕，
    本應從重量刑，茲念及被告丙○○犯後坦承犯行，尚知悔悟
    ；被告乙○○否認犯行，未見悔意，惟因有輕度智能障礙，
    對於突發及緊急事件，缺乏適當之反應及應變能力，致其辨
    識行為違法及依其辨識而行為之能力，顯著減低，暨渠等智
    識程度、犯罪動機、目的，被告丙○○為實際實行強制性交
    行為之人，情節較為重大，被告乙○○對於強制性交部分，
    僅在旁參與脅迫行為，情節不如被告丙○○重大等一切情狀
    ，分別量處丙○○強制性交部分有期徒刑七年六月；乙○○
    強制性交部分有期徒刑六年六月。
五、上訴駁回部分:
    原審判決就被告二人共犯妨害自由及強制罪部分，變更原起
    訴法條(即就檢察官起訴被告二人共犯刑法第228條第1項強
    盜罪部分，認係犯刑法第304條之強制罪，且為刑法第302條
    第1項之妨害自由行為所吸收)，並適用刑法第28條、第302
    條第1項、第51條第5款、第19條第2項、兒童及少年福利法
    第70條第1項前段等規定，復審酌被告丙○○、乙○○僅為
    報復Ｃ男之兄長，竟剝奪少年Ａ女之行動自由，犯罪手段及
    所生危害非輕，及被告二人均坦承此部分犯行，尚知悔悟，
    及被告乙○○因患輕度智能障礙，對於突發及緊急事件，缺
    乏適當之反應及應變能力，致其辨識行為違法及依其辨識而
    行為之能力，顯著減低，暨渠等智識程度、犯罪動機、目的
    ，等一切情狀，分別量處丙○○剝奪他人行動自由部分有期
    徒刑六月；被告乙○○剝奪他人行動自由部分有期徒刑五月
    ，認事用法俱無不合，量刑亦稱妥適。檢察官就此部分上訴
    意旨，認被告等應負強盜罪責及原審量刑太輕；被告乙○○
    上訴意旨認原審量刑太重，分別指摘原判決不當，並無可取
    ，均為無理由，應予駁回。並就上開撤銷改判部分所處之刑
    ，與駁回上訴所處之刑，定其應執行之刑如主文第五、六項
    所示。
據上論結，應依刑事訴訟法第369條第1項前段、第364條、第368
條、第299條第1項前段，刑法第28條、第222條第1項第1款、第
19 條第2項，判決如主文。
本案經檢察官曾銘芳到庭執行職務。
中    華    民    國    99    年    1     月    12    日
                  刑事第六庭    審判長法  官  董武全
                                      法  官  沈揚仁
                                      法  官  賴純慧
以上正本證明與原本無異。
如不服本判決應於收受送達後10日內向本院提出上訴書狀，其未
敘述上訴理由者，並得於提起上訴後10日內向本院補提理由書（
均須按他造當事人之人數附繕本）「切勿逕送上級法院」。
                                      書記官  馬愛君
中    華    民    國    99    年    1     月    12    日
附錄本判決論罪科刑法條：
刑法第222條：
犯前條之罪而有下列情形之一者，處7年以上有期徒刑：
一、二人以上共同犯之者。
二、對未滿十四歲之男女犯之者。
三、對精神、身體障礙或其他心智缺陷之人犯之者。
四、以藥劑犯之者。
五、對被害人施以凌虐者。
六、利用駕駛供公眾或不特定人運輸之交通工具之機會犯之者。
七、侵入住宅或有人居住之建築物、船艦或隱匿其內犯之者。
八、攜帶兇器犯之者。
前項之未遂犯罰之。

司法院資訊處製作；財團法人民間司法改革基金會備份。
